ACORDAO-COMPLETO-2517248

ACÓRDÃO 2594/2021 ATA 42/2021 - PLENÁRIO

VISTOS, relatados e discutidos estes autos que cuidam de monitoramento das determinações expedidas aos extintos ministérios do Esporte e das Cidades nos autos do TC Processo 027.475/2009-6 (Denúncia) , por meio do item 9.2, subitens 9.2.1 e 9.2.2, do Acórdão 847/2014-TCU-Plenário, de relatoria do Ministro José Múcio Monteiro.
ACORDAM os Ministros do Tribunal de Contas da União, reunidos em Sessão Plenária, diante das razões expostas pelo Relator, em:
9.1. considerar cumprida a determinação expedida ao extinto Ministério do Esporte por meio do item 9.2 e subitem 9.2.1 do Acórdão 847/2014-TCU-Plenário;
9.2. considerar em implementação a determinação expedida ao extinto Ministério das Cidades por meio do item 9.2 e subitem 9.2.2 do Acórdão 847/2014-TCU-Plenário;
9.3. encerrar o monitoramento, com fundamento no art. 17, § 3º, alínea "b", da Resolução-TCU 315/2020;
9.4. dar ciência sobre o presente Acórdão, destacando que o relatório e o voto que fundamentam a deliberação encaminhada podem ser acessados por meio do endereço eletrônico www.tcu.gov.br/acordaos, para:
9.4.1. o Ministério da Cidadania (sucessor do extinto Ministério do Esporte) ;
9.4.2. o Ministério do Desenvolvimento Regional (sucessor do extinto Ministério das Cidades) ;
9.4.3. o Governo do estado do Maranhão;
9.4.4. a prefeitura municipal de Luís Domingues/MA;
9.4.5. a Caixa Econômica Federal;
9.5. apensar definitivamente os presentes autos ao TC Processo 027.475/2009-6 (Denúncia) , originador deste monitoramento, nos termos dispostos nos art. 36 e 37 da Resolução-TCU 259/2014.

Monitoramento para verificar o cumprimento das determinações expedidas em acórdão que tratou de denúncia versando sobre possíveis pagamentos por obras não executadas ou inacabadas no município de Luís Domingues/MA.

Caixa Econômica Federal; Prefeitura Municipal de Luís Domingues - MA; Ministério do Esporte (extinto); Ministério das Cidades (extinto).

3. Interessados/Responsáveis: não há.

13.1. Ministros presentes: Ana Arraes (Presidente), Walton Alencar Rodrigues, Benjamin Zymler, Augusto Nardes, Raimundo Carreiro (Relator), Bruno Dantas e Jorge Oliveira.
13.2. Ministro-Substituto convocado: Marcos Bemquerer Costa.
13.3. Ministros-Substitutos presentes: Augusto Sherman Cavalcanti e André Luís de Carvalho.

RAIMUNDO CARREIRO

Transcrevo a seguir, nos termos do art. 1º, § 3º, inciso I, da Lei nº 8.443/92, a instrução lavrada no âmbito da Secretaria de Fiscalização de Infraestrutura Hídrica, de Comunicações e de Mineração (peça 75) , cujas conclusões contaram com a anuência do corpo diretivo daquela unidade técnica (peças 76 e 77) ,
"INTRODUÇÃO
Cuida-se de monitoramento das determinações expedidas aos ministérios do Esporte e das Cidades (extintos) nos autos do TC Processo 027.475/2009-6 (Denúncia) , por meio do item 9.2, subitens 9.2.1 e 9.2.2, do Acórdão 847/2014-TCU-Plenário, de relatoria do Ministro José Múcio Monteiro (peça 3) . 
O processo de denúncia foi autuado em 19/11/2009, versando sobre possíveis pagamentos por obras não executadas ou inacabadas, envolvendo empresa "fantasma", que teria sido contratada pela Prefeitura Municipal de Luís Domingues/MA, no biênio 2007-2008, no âmbito do Contrato de Repasse 167148-85 e do Convênio ASSJUR 18/2004.
O Contrato de Repasse 167148-85 foi firmado entre a prefeitura municipal de Luís Domingues (MA) e a Caixa Econômica Federal (Caixa) /Ministério do Esporte, para construção de ginásio poliesportivo. O contrato foi pactuado pelo valor de R$ 130.000,00, sendo a contrapartida municipal de R$ 3.844,66. Os rendimentos financeiros alcançaram R$ 2.494,17 (peça 29, item 6) .
O Convênio ASSJUR 018/2004, celebrado entre o Governo do estado do Maranhão e a prefeitura municipal de Luís Domingues/MA, é vinculado ao Convênio de Cooperação e Parceria, celebrado entre o Ministério das Cidades (via Caixa) e o Estado do Maranhão. Recebeu aporte financeiro da União, no valor de R$ 225.000,00, do programa de trabalho "construção e benefício a moradias na área urbana", do estado do Maranhão, no valor de R$ 75.000,00, e de contrapartida do município, no valor de R$ 59.763,93 (peça 29, item 7) .
HISTÓRICO
Após a instrução de mérito no processo de denúncia, foi prolatado o Acórdão 847/2014-TCU-Plenário, de relatoria do Ministro José Múcio Monteiro, abaixo transcrito:
9.2. determinar aos órgãos repassadores a seguir indicados que providenciem a instauração de tomadas de contas especiais, a serem encaminhadas para julgamento pelo TCU no prazo de 90 (noventa) dias, acerca da apresentação pela empresa A.C.M. Construções e Terraplenagem Ltda. de notas fiscais consideradas inidôneas para comprovação da execução de obras custeadas por recursos federais, bem como de outras irregularidades que forem verificadas na necessária reavaliação das prestações de contas:
9.2.1. Ministério do Esporte: Contrato de Repasse nº 167148-85, no valor de R$ 130.000,00, firmado, em 28/7/2004, entre a Caixa Econômica Federal/Ministério do Esporte e a Prefeitura Municipal de Luís Domingues/MA, que tinha por objeto a implantação de núcleos de esporte recreativo e de lazer/construção e equipamento de quadra coberta;
9.2.2. Ministério das Cidades: pagamento de R$ 68.000,00 (Nota Fiscal nº 160) , no âmbito do Convênio ASSJUR nº 18/2004, celebrado entre o Estado do Maranhão e a Prefeitura Municipal de Luís Domingues/MA, com recursos da União, no montante de R$ 225.000,00, do programa de trabalho "construção e benefício a moradias na área urbana" (PT 1648201381694) , oriundo do Convênio de Cooperação e Parceria assinado pela Caixa e o Estado do Maranhão;
Contrato de Repasse 0167148-85
O Ministério do Esporte informou que a prestação de contas final do Contrato de Repasse 0167148-85 foi aprovada e registrada no Siafi em 29/3/2007. Após o prazo de cinco anos para arquivamento, disposto no art. 30, § 1º, da instrução Normativa 1/1997 da Secretaria do Tesouro Nacional (IN/STN 1/1997) , a documentação teria sido fragmentada. Embora coubesse o desarquivamento do processo no órgão repassador, a então Secex/MA enviou ao Ministério do Esporte as informações para a instauração da TCE, remetendo cópia do Ofício à Secretaria Federal de Controle Interno para acompanhamento (peça 29, quadro à p. 1 e itens 9 e 11) .
O Ministério do Esporte alegou que não lhe competiria adotar as providências determinadas pelo TCU (peça 44, p. 4-9) ; além de solicitar prorrogação do prazo, tendo em vista que a Gerência do Governo (Gigov) da Caixa em São Luís teria solicitado a documentação à prefeitura de São Domingues/MA (peça 45, item 6) . 
Por meio de despacho, o Relator rejeitou as alegações do Ministério como pedido de reexame, por falta de amparo nos arts. 285 e 286 do Regimento Interno, sendo as disposições do § 2º do art. 285 contrárias ao conhecimento de recurso intempestivo por prazo maior que 180 dias; e indeferiu a prorrogação, pois o prazo encontrava-se há muito expirado (peça 49) .
De acordo com o Ministério, o Contrato de Repasse estabelecia que a instauração da TCE competiria à Caixa, na condição de interveniente (peça 51, p. 2) .
A Secex/MA entendeu que a previsão de instauração de TCE pela Caixa não afastaria a responsabilidade primária do órgão repassador, nos termos do art. 10º, § 6º, do Decreto-Lei 200/1967; e da jurisprudência do TCU (Acórdão 164/2010-TCU-Primeira Câmara, 1954/2010-TCU-1ª Câmara, Acórdão 366/2010-TCU-Primeira Câmara, entre outros) . Ademais, não caberia ao Ministério fazer tal exigência à Caixa três anos após a deliberação do TCU (peça 52, itens 9-15) .
De acordo com o Secretário Executivo Adjunto do Ministério do Esporte, a Caixa encaminhou mensagem eletrônica na qual teria sido confirmado junto à Gigov São Luís a localização dos volumes processuais e solicitada expedição de notificação aos responsáveis, montagem do dossiê e remessa à Gerência Nacional de Acompanhamento do Desempenho Técnico-operacional (Geato) para instauração de TCE em caráter de urgência (peça 62, p. 2) .
Por meio do Ofício 184/2018/SECEX-ME - SEI, de 9/4/2018 (peça 65) , informou-se a instauração da TCE 114/2018/GEGOV/CAIXA e encaminhou-se à Secretaria Federal de Controle do Ministério da Transparência e Controladoria-Geral da União - CGU (peça 66, item 12) .
Até aquela data, não constava registro de autuação de processo de TCE na base de processos do Tribunal (peça 66, item 11) .
Convênio ASSJUR 18/2004
O Ministério das Cidades informou que, segundo a Caixa, o Convênio ASSJUR 18/2004 e o Convênio de Cooperação e Parceria não seriam operacionalizados pela Superintendência Nacional de Transferência de Recursos Públicos; e a área da Caixa responsável pelo convênio de cooperação não foi localizada, por se tratar de convênio antigo e em decorrência das várias reestruturações da empresa. A responsabilidade pela gestão dos programas competiria à Secretaria Nacional de Habitação (SNH) , por intermédio do Departamento de Urbanização de Assentamentos Precários (Duap) , conforme Nota Técnica 94/2014/DUAP/SNH/MCIDADES e seus anexos (peça 16, p. 1-3) . 
Considerando que tal fato não impediria a instauração da TCE, a então Secex/MA enviou ao Ministério as informações necessárias para a instauração da TCE, com cópia do Ofício à Secretaria Federal de Controle Interno (peça 29, quadro à p. 1-2 e itens 10-11) .
O Ministério das Cidades informou que o Programa de Habitação de Interesse Social foi descontinuado, cabendo apenas o término das operações inconclusas. Após tecer considerações sobre a operacionalização do programa, a então Secex/MA asseverou (peça 45, em 25/8/2016) :
25. No que tange à esquiva do Ministério das Cidades em dar cumprimento à deliberação do Tribunal, não instaurando a tomada de contas especial determinada no subitem 9.2.2, do Acórdão 847/2014-TCU-Plenário (peça 3) , conquanto a princípio se afigure como matéria recursal, por se contrapor a Acórdão do Tribunal, registram-se as seguintes considerações, sem prejuízo da proposta de encaminhamento da matéria ao escrutínio do Relator, que ao final se faz nesta instrução:
a) constata-se forte e consistente fundamento na alegação trazida pelo Ministério das Cidades no bojo da Nota Técnica 11/2016 (peça 44, p 4-9) para não proceder à instauração da TCE, haja vista que a transferência da União no caso do PSH teve caráter subsidiário na complementação da condição aquisitiva de imóvel, beneficiando diretamente o destinatário final, pessoa física;
b) segundo a Nota Técnica 11/2016, "a gestão dos recursos sob a forma de convênio de repasse com implicação nas obrigações estabelecidas pela Lei 8.666/1993 se deu em decorrência de relações estabelecidas entre o Estado do Maranhão e o Município de Luís Rodrigues/MA", bem assim da relação do Município "com a construtora A. C. M. Construções e Terraplenagem Ltda." sendo pertinente "concluir que quaisquer ajustes e/ou providências que se façam necessários para cumprimento da Lei e do disposto no subitem 9.2.2 do Acórdão 847/2014-TCU-Plenário devem ser implementados nos instrumentos e nas relações entre as partes citadas", entra as quais não teria figurado o Ministério de Estado das Cidades.
c) a irregularidade motivadora de instauração da TCE violou diretamente o Convênio 018/2004 - ASSJUR, firmado entre o Estado do Maranhão e o Município de Luís Domingues/MA, sem a interveniência de órgão ou entidade federal. De modo ainda mais específico, a emissão da nota fiscal nº 160, da firma A. C. M. Construção e Terraplanagem Ltda., ocorreu na sua relação contratual de prestação de serviços com o aludido Município;
d) ainda segundo a Nota Técnica 11/2016, "o objeto físico e social da operação foi alcançado", sendo que a subvenção do OGU representou apenas parte do financiamento do objeto, e "nenhum gestor da União estabeleceu qualquer relação contratual que se traduza em direitos e/ou obrigações com o Estado do Maranhão, com o Município de Luís Domingues/MA ou com a A. C. M. Construções e Terraplenagem Ltda.", sendo pertinente concluir "de que nenhuma prestação de contas é devida ao Ministério das Cidades no caso em apreço".
26. Não obstante essas e outras considerações possam ser extraídas da Nota Técnica 11/2016, pesa no caso concreto a natureza da falha perpetrada à conta de recursos do PSH, pois restou comprovada a emissão de documento fiscal irregular, sem lastro na necessária autorização do órgão fazendário competente, caracterizando efetiva burla à regular comprovação da despesa. 
27. Some-se a isso o fato de que, a despeito de a participação financeira da União no PSH não se revestir de caráter de transferência voluntária e nem de transferência a estado ou município, o tribunal tem deliberado no sentido de determinar a solução de falhas, devolução de recursos e instauração de tomada de contas especial, a exemplo do TC Processo 000.315/2012-5 e TC Processo 006.275/2013-3 (itens 21 e 23) .
28. Ademais, mesmo que essa ocorrência possa não configurar a culpabilidade ativa de agentes vinculados a entes federais ou mesmo estaduais, certamente não dispensa a atuação dos mesmos na apuração de notória e relevante irregularidade que, no mínimo, envolve agentes públicos no plano municipal, além da própria firma A. C. M. Construções e Terraplenagem Ltda., emitente da nota fiscal.
O eventual recebimento das alegações como pedido de reexame foi indeferido pelo Relator por falta de amparo nos arts. 285 e 286 do Regimento Interno, sendo as disposições do § 2º do art. 285 contrárias ao conhecimento de recurso intempestivo por prazo maior que 180 dias. (peça 52, item 20) .
De acordo com a Nota Técnica 11/2017/SEI/DHAB-DUAP/SNH/MCIDADES e seus anexos, as providências deveriam ser implementadas nos instrumentos e nas relações entre as partes citadas, relações estas que, não é demais repetir, não tiveram qualquer participação do Ministério de Estado das Cidades (peças 58, p. 8; e 62, p. 2) .
Por meio do Parecer 0138/2117/CONJUR-MCID/CGU/AGU, de 24/2/2017, foi sugerido o envio do processo à Subsecretaria de Planejamento Orçamento e Administração (SPOA) para instauração da TCE, sendo os autos enviados para a SNH em 10/3/2017 (peça 62) .
Transcorridos mais de dez meses da última instrução, o Ministério das Cidades não encaminhou novas manifestações, não constando dos autos nenhum registro adicional de providências quanto à instauração da TCE. 
Até aquela data, não constava registro de autuação de processo de TCE na base de processos do Tribunal (instrução em 6/6/2018, peça 66) .
EXAME TÉCNICO
Nos termos da última instrução a cargo da Secex/MA (peça 66) , foram adotadas as seguintes providências:
	a) realização de diligência à Secretaria Federal de Controle Interno do Ministério da Transparência e Controladoria-Geral da União, para que prestasse informações atualizadas referentes a eventuais processos de tomada de contas especiais em análise no referido órgão, instauradas em decorrência de determinação do Tribunal de Contas da União, expressa no item 9.2, subitens 9.2.1 e 9.2.2, do Acórdão 847/2014-TCU-Plenário; e
	b) reiteração de solicitação ao Ministério das Cidades feita originalmente por meio do Ofício 0815/2017-TCU/SECEX-MA, de 6/3/2017 (peça 54) , para que, se ainda não o tivesse feito, encaminhasse ao TCU o processo de tomada de contas especial decorrente da determinação expressa no subitem 9.2.2 do Acórdão 847/2014-TCU-Plenário, sob pena de multa, nos termos do art. 268 do Regimento Interno/TCU.
A CGU informou que o Ministério do Esporte instaurou TCE referente ao Contrato de Repasse 167148-85; e que o processo 00190.000360/2018-59 estava em análise na CoordenaçãoGeral de Auditoria de Pessoal e Tomada de Contas Especial (Ofício 12648/2018/CGPTCE/DG/SFC-CGU, de 5/7/2018, peça 72) . 
Assim, pode-se considerar que o item 9.2.1 do Acórdão 847/2014-TCU-Plenário foi finalmente adimplido.
Ainda de acordo com a CGU, não constava registro para TCE para o convênio relativo ao Ministério das Cidades (Ofício 12648/2018/CGPTCE/DG/SFC-CGU, de 5/7/2018, peça 72) .
Em 11/7/2018, o extinto Ministério das Cidades encaminhou a Nota Técnica 167/2018/DUR/SNH-MCIDADES, na qual informou que a Secretaria Nacional de Habitação ainda não havia conseguido "viabilizar na íntegra o cumprimento do item 9.2, subitem 9.2.2 do Acórdão 847/2014-TCU-Plenário". Porém, a Caixa já teria iniciado a instauração do processo.
Ainda esclareceu que, além das dúvidas operacionais sobre o procedimento de TCE, também teria encontrado dificuldades na instauração devido à forma de operacionalização do PSH, cuja documentação fica a cargo da instituição financeira responsável. Devido a várias reestruturações, a área da Caixa responsável pela operação havia sido desmobilizada há muito tempo.
Em suma, acrescentou que, após tentativas de obter documentação junto ao estado do Maranhão e ao município de Luís Domingues/MA, a própria Caixa teria localizado os dados da operação e iniciado o processo de TCE, tendo informado que necessitaria de 120 dias para concluílo (peça 73, p. 23) .
Pelas informações apresentadas pela Secretaria Nacional de Habitação do extinto Ministério das Cidades, em julho de 2018, por meio da Nota Técnica 167/2018/DUR/SNHMCIDADES (peça 73, p. 2-3) , pode-se concluir que, apesar de as providências ainda não estarem finalizadas, os procedimentos para a instauração definitiva da TCE encontravam-se em andamento na data da última informação apresentada pelo referido órgão.
CONCLUSÃO
Por meio deste processo de monitoramento, foi possível concluir que a determinação expedida aos Ministérios do Esporte e das Cidades nos autos do TC Processo 027.475/2009-6 (Denúncia) , por meio do subitem 9.2.1 do Acórdão 847/2014-TCU-Plenário, de relatoria do Ministro José Múcio Monteiro, foi cumprida, haja vista constar informações de que, apesar da lentidão administrativa, a tomada de contas especial relacionada ao Contrato de Repasse 167148-85 foi finalmente instaurada.
Com relação ao subitem 9.2.2 do citado acórdão, constata-se que, à época da última informação do Ministério das Cidades, os procedimentos para instauração da TCE relativa ao Convênio ASSJUR 018/2004 já haviam sido iniciados e encontravam-se em andamento, tendo-se superado os principais entraves (localização da prestação de contas em decorrência do transcurso temporal e da reestruturação da Caixa e do Ministério das Cidades) que dificultavam o cumprimento da determinação. 
Considere-se, ainda, que o Acórdão 847/2014-TCU-Plenário foi prolatado há mais de três anos, hipótese na qual o art. 17, § 3º, letra "b", da Resolução-TCU 315/2020 prevê a possibilidade de o monitoramento ser dispensado, a critério do relator.
PROPOSTA DE ENCAMINHAMENTO
Ante todo o exposto, submetem-se os autos à consideração superior, para posterior encaminhamento ao Gabinete do Relator, ministro Raimundo Carreiro, propondo:
a) considerar cumprida a determinação expedida ao extinto Ministério do Esporte por meio do item 9.2 e subitem 9.2.1 do Acórdão 847/2014-TCU-Plenário;
b) considerar parcialmente cumprida a determinação expedida ao extinto Ministério das Cidades por meio do item 9.2 e subitem 9.2.2 do Acórdão 847/2014-TCU-Plenário, encerrando-se o monitoramento, com fundamento no art. 17, § 3º, alínea "b", da Resolução-TCU 315/2020;
c) informar o Ministério da Cidadania (sucessor do extinto Ministério do Esporte) , o Ministério do Desenvolvimento Regional (sucessor do extinto Ministério das Cidades) , o Governo do estado do Maranhão, a prefeitura municipal de Luís Domingues/MA e a Caixa Econômica Federal do acórdão que vier a ser proferido, destacando que o relatório e o voto que fundamentam a deliberação encaminhada podem ser acessados por meio do endereço eletrônico www.tcu.gov.br/acordaos; e
d) apensar definitivamente os presentes autos ao TC Processo 027.475/2009-6 (Denúncia) , originador deste monitoramento, nos termos dispostos nos art. 36 e 37 da Resolução-TCU 259/2014."
É o Relatório.

não há

Não atuou.

MONITORAMENTO. DENÚNCIA. IRREGULARIDADES EM OBRAS. CUMPRIMENTO DAS DETERMINAÇÕES. ARQUIVAMENTO. CIÊNCIA.

MONITORAMENTO (MON)

Secretaria de Infraestrutura Hídrica, de Comunicações e de Mineração (SeinfraCOM).

Em análise, monitoramento das determinações expedidas aos extintos ministérios do Esporte e das Cidades nos autos do TC Processo 027.475/2009-6 (Denúncia) , por meio do item 9.2, subitens 9.2.1 e 9.2.2, do Acórdão 847/2014-TCU-Plenário, de relatoria do Ministro José Múcio Monteiro (peça 3) , assim proferido pelo TCU, verbis:
"9.1. conhecer da presente denúncia, considerando-a parcialmente procedente, no que se refere à utilização de notas fiscais inidôneas;
9.2. determinar aos órgãos repassadores a seguir indicados que providenciem a instauração de tomadas de contas especiais, a serem encaminhadas para julgamento pelo TCU no prazo de 90 (noventa) dias, acerca da apresentação pela empresa A.C.M. Construções e Terraplenagem Ltda. de notas fiscais consideradas inidôneas para comprovação da execução de obras custeadas por recursos federais, bem como de outras irregularidades que forem verificadas na necessária reavaliação das prestações de contas:
9.2.1. Ministério do Esporte: Contrato de Repasse nº 167148-85, no valor de R$ 130.000,00, firmado, em 28/7/2004, entre a Caixa Econômica Federal/Ministério do Esporte e a Prefeitura Municipal de Luís Domingues/MA, que tinha por objeto a implantação de núcleos de esporte recreativo e de lazer/construção e equipamento de quadra coberta;
9.2.2. Ministério das Cidades: pagamento de R$ 68.000,00 (Nota Fiscal nº 160) , no âmbito do Convênio ASSJUR nº 18/2004, celebrado entre o Estado do Maranhão e a Prefeitura Municipal de Luís Domingues/MA, com recursos da União, no montante de R$ 225.000,00, do programa de trabalho "construção e benefício a moradias na área urbana" (PT 1648201381694) , oriundo do Convênio de Cooperação e Parceria assinado pela Caixa e o Estado do Maranhão;
9.3. enviar ao Tribunal de Contas do Estado do Maranhão cópias deste acórdão, do relatório e voto que o fundamentam, assim como de cópia digital das peças processuais referentes às despesas pagas pela Prefeitura Municipal de Luís Domingues/MA às empresas C. Augusto Mesquita Reis - Coliu e S.B. dos Anjos Silva - Silveiro Construções, que não envolvem recursos federais, competindo à Corte de Contas estadual a realização das apurações que entender cabíveis, a quem o denunciante já teria feito denúncia de igual teor à apurada no presente processo;
9.4. dar ciência desta deliberação à Caixa Econômica Federal, à Prefeitura Municipal de Luís Domingues/MA e ao denunciante;
9.5. retirar o sigilo dos autos, preservando a identidade do denunciante;
9.6. arquivar o presente processo."
2.	O processo de denúncia TC Processo 027.475/2009-6 foi autuado em 19/11/2009, versando sobre possíveis pagamentos por obras não executadas ou inacabadas, envolvendo empresa "fantasma", que teria sido contratada pela Prefeitura Municipal de Luís Domingues/MA, no biênio 2007-2008, no âmbito do Contrato de Repasse 167148-85 e do Convênio ASSJUR 18/2004.
3.	O Contrato de Repasse 167148-85 foi firmado entre a prefeitura municipal de Luís Domingues (MA) e a Caixa Econômica Federal juntamente com o extinto Ministério do Esporte, para construção de ginásio poliesportivo. O contrato foi pactuado pelo valor de R$ 130.000,00, sendo a contrapartida municipal de R$ 3.844,66. Os rendimentos financeiros alcançaram R$ 2.494,17 (peça 29, item 6) .
4.	O Convênio ASSJUR 018/2004, celebrado entre o Governo do estado do Maranhão e a prefeitura municipal de Luís Domingues/MA, era vinculado ao Convênio de Cooperação e Parceria, celebrado entre o extinto Ministério das Cidades (via Caixa) e o Estado do Maranhão. Recebeu aporte financeiro da União, no valor de R$ 225.000,00, do programa de trabalho "construção e benefício a moradias na área urbana", do estado do Maranhão, no valor de R$ 75.000,00, e de contrapartida do município, no valor de R$ 59.763,93 (peça 29, item 7) .
5.	No presente monitoramento, em que pese a lentidão administrativa, foi verificado que a determinação expedida aos extintos Ministérios do Esporte e das Cidades nos autos do TC Processo 027.475/2009-6 (Denúncia) , por meio do subitem 9.2.1 do Acórdão 847/2014-TCU-Plenário, de relatoria do Ministro José Múcio Monteiro, foi cumprida, haja vista constar informações de que a tomada de contas especial relacionada ao Contrato de Repasse 167148-85 foi finalmente instaurada.
6.	Com relação ao subitem 9.2.2 do Acórdão 847/2014-TCU-Plenário, constata-se que, à época da última informação do Ministério das Cidades, os procedimentos para instauração da TCE relativa ao Convênio ASSJUR 018/2004 já haviam sido iniciados e encontravam-se em andamento, tendo-se superado os principais entraves (localização da prestação de contas em decorrência do transcurso temporal e da reestruturação da Caixa e do Ministério das Cidades) que dificultavam o cumprimento da determinação. 
7.	Com base nas análises empreendidas a Secretaria de Fiscalização de Infraestrutura Hídrica, de Comunicações e de Mineração propõe, verbis:
"a) considerar cumprida a determinação expedida ao extinto Ministério do Esporte por meio do item 9.2 e subitem 9.2.1 do Acórdão 847/2014-TCU-Plenário;
b) considerar parcialmente cumprida a determinação expedida ao extinto Ministério das Cidades por meio do item 9.2 e subitem 9.2.2 do Acórdão 847/2014-TCU-Plenário, encerrando-se o monitoramento, com fundamento no art. 17, § 3º, alínea "b", da Resolução-TCU 315/2020;
c) informar o Ministério da Cidadania (sucessor do extinto Ministério do Esporte) , o Ministério do Desenvolvimento Regional (sucessor do extinto Ministério das Cidades) , o Governo do estado do Maranhão, a prefeitura municipal de Luís Domingues/MA e a Caixa Econômica Federal do acórdão que vier a ser proferido, destacando que o relatório e o voto que fundamentam a deliberação encaminhada podem ser acessados por meio do endereço eletrônico www.tcu.gov.br/acordaos; e
d) apensar definitivamente os presentes autos ao TC Processo 027.475/2009-6 (Denúncia) , originador deste monitoramento, nos termos dispostos nos art. 36 e 37 da Resolução-TCU 259/2014."
8.	Acolho a proposta oferecida pela unidade técnica. Em que pese não haver a verificação da completa implementação da determinação do item 9.2.2 do Acórdão 847/2014-TCU-Plenário, há de se levar em conta que o referido acórdão foi prolatado há mais de sete anos, hipótese na qual o art. 17, § 3º, letra "b", da Resolução-TCU 315/2020 prevê a possibilidade de o monitoramento ser dispensado, a critério do relator.
9.	Ante o exposto, voto por que o Tribunal adote a minuta de acórdão que ora submeto à apreciação deste Colegiado.
TCU, Sala das Sessões, em 27 de outubro de 2021.
RAIMUNDO CARREIRO 
Relator